臺灣高等法院臺南分院刑事判決　　　　　　　　九十三年度上易字第五八二號　Ｃ
　　　上　訴　人
　　　即　被　告　甲　○　○
右上訴人因違反毒品危害防制條例案件，不服臺灣台南地方法院九十三年度易字第四
六五號，中華民國九十三年十月二十八日第一審判決（起訴案號：臺灣台南地方法院
檢察署九十三年度毒偵字第一二八四號），提起上訴，本院判決如左：
      主      文
上訴駁回。
      事      實
一、甲○○前因施用第二級毒品安非他命（以下稱安非他命）案件，先後二次經裁定
    送觀察、勒戒後，均認無繼續施用毒品之傾向，分別於民國九十一年二月二十七
    日、九十三年一月十六日釋放，並由臺灣臺南地方法院檢察署檢察官各於九十一
    年二月二十七日、九十三年一月十九日，以九十一年度毒偵字第一九三號、九十
    二年度毒偵字第二二三○號為不起訴處分確定，惟被告仍未戒除毒癮，竟基於施
    用安非他命之犯意，於九十三年一月十六日釋放後五年內之九十三年三月十日十
    八時二十八分回溯九十六小時內某時，在不詳處所以不詳方法施用安非他命一次
    。嗣於九十三年三月十日十八時二十八分許，為警持臺灣臺南地方法院檢察署檢
    察官核發之強制採驗尿液許可書對其強制採驗尿液，送驗後結果呈甲基安非他命
    陽性反應，始知上情。
二、案經臺南縣警察局歸仁分局報請臺灣臺南地方法院檢察署檢察官偵查起訴。
      理      由
一、訊據被告甲○○雖矢口否認有何施用安非他命之犯行，辯稱：當時有在國立成功
    大學醫學院附設醫院（以下稱成大醫院）看病服藥，可能是止痛藥物的成分有問
    題，並提出所服用藥劑及收據一份為證，其後另改稱所服用藥物乃翁裕添所給予
    ，請求傳喚該證人作證云云（見原審法院卷第二十、二一、三十、三二頁）。
二、惟查：
（一）被告為警查獲後，經臺南縣警察局歸仁分局偵查員持臺灣臺南地方法院檢察署
      檢察官核發之強制採驗尿液許可書，對被告實施採尿，送臺灣檢驗科技股份有
      限公司檢驗，經該公司濫用藥物實驗室依據酵素免疫分析法ＥＩＡ為初步檢驗
      、並以氣相層析質譜儀法（ＧＣ＼ＭＳ）確認檢驗結果，確呈甲基安非他命陽
      性反應，其中甲基安非他命檢出濃度為704ng/ml，有該公司檢驗報告及列管毒
      品人口尿液檢體採集送驗紀錄表各一紙在卷可憑（見警卷六、八頁）。
（二）按安非他命經口服投與後，約百分之七十於二十四小時內自尿液中排出，約百
      分之九十於九十六小時內自尿液排出，因目前國內尿液中甲基安非他命之檢驗
      僅為鑑定其是否呈陽性反應尚未定其含量，且甲基安非他命成分之檢出與其投
      與方式、投與量、個人體質、採尿時間與檢測儀器精密度等諸多因素有關，故
      僅憑尿液中呈安非他命陽性反應，並無法確實推算吸食時間距採集時間之長短
      ，惟依上述資料推斷，最長可能不會超過四日，有臺灣臺北地方法院另案函詢
      回覆之行政院衛生署藥物食品檢驗局藥檢壹字第○○一一五六號函影本可參
      。又目前常用的尿液安非他命或嗎啡篩檢方式包括酵素免疫分析法（EIA,EN－
      ZYME EMMUNOASSAY）、薄層色層分析法（TLC, THIN LAYERCHROMATOGRAPHY）
      和放射免疫分析法（RIA,RADIOIMMUNOASSAY），在文獻報告中，確實有藥品或
      食物因交叉反應（CROSS REACTOIN），可在尿液中測試中產生偽陽性（FALSE
      POSITIVE）之安非他命或嗎啡反應，惟利用精密之儀器分析，將可排除偽陽性
      之可能，而得到正確答案，因此篩檢結果必須進一步確認。在目前最常用之確
      認方法為氣相層析質譜儀（GC/MS, GAS CHROMATOGRAPHY/MASSSPECTROME TR－
      Y ），此因乃在良好的操作條件下，以氣相層析質譜儀作藥物及其代謝產物定
      性及定量分析，幾乎不會有偽陽性反應產生，此有臺灣臺北地方法院另案函詢
      回覆之行政院國軍退除役官兵輔導委員會臺北榮民總醫院八十三年四月七日（
      83）北總內字第三五九號函影本各一份足憑。由前開報告可知，本件已可
      排除偽陽性反應產生可能之情形。
（三）被告雖辯稱驗尿當時可能是成大醫院給藥有問題，經原審法院函詢結果，成大
      醫院表示被告早自九十二年七月十一日後即未曾至該院就診，有該院函文及病
      例索引查詢表一份在卷可稽（見原審卷第二六、二七頁）；又被告提出之奇美
      醫院藥劑單，所開立時間為九十三年八月十七日，與本案被訴日期即九十三年
      三月十日回溯四日之時間亦無關連（見原審卷第三一頁）；至於被告聲請傳喚
      證人翁裕添，用以證明該證人曾經拿醫院之藥物交予被告施用，但並非是毒品
      （見原審卷第三二頁），惟依被告所提資料，至多僅能證明證人乃臺灣身心障
      礙勵進會理事長（見原審卷第三五頁），被告於聲請上開證據調查時，並未具
      體表明其與待證事實之關係，且亦無法釋明該證人有無醫師資格，究竟有無拿
      過醫院之藥物予被告，如何能向醫院取得可能含有甲基安非他命之藥物，該藥
      物在如何劑量下將使尿液產成達到可能判定為偽陽性之反應。且依前所述，本
      件係以氣相層析質譜儀作藥物及其代謝產物定性及定量分析，幾乎不會有偽陽
      性反應產生，此有臺灣臺北地方法院另案函詢回覆之行政院國軍退除役官兵輔
      導委員會臺北榮民總醫院八十三年四月七日（83）北總內字第三五九號函
      影本各一份足憑。嗣經原審法院傳喚證人翁裕添後，該證人以刑事訴訟法一百
      八十一條為由拒絕證言（見原審卷第四三頁），因之實無從對被告為有利之認
      定。佐以被告歷經偵查及原審審理時，時而改稱服用安眠藥（見偵查卷第十二
      頁），時而改稱服用止痛藥物（見原審卷第二一頁），時而改稱因疼痛不堪失
      眠而服用藥物（見上訴狀），且被告曾有二次施用安非他命前科，有臺灣臺南
      地方法院檢察署檢察官不起訴處分書二份在卷可稽（見偵查卷第十三、十四頁
      ），經原審訊問時亦瞭解施用安非他命之方法以觀（見原審卷第四六頁），被
      告前開所辯，均不能採信，可認被告確實有施用安非他命之犯行至明。綜上，
      本案事證明確，被告犯行應堪認定，故被告於本院聲請將證人翁裕添之藥品送
      化驗，核無必有，併此敘明。
二、按觀察、勒戒或強制戒治執行完畢釋放後，五年內再犯毒品危害防制條例第十條
    之罪者，檢察官應依法追訴，同條例第二十三條第二項定有明文。查被告因二犯
    施用毒品案件，經裁定送觀察、勒戒後，認無繼續施用毒品之傾向，已為不起訴
    處分確定，並於九十三年一月十六日釋放，有臺灣高等法院被告全國前案紀錄表
    一份在卷可稽（見原審卷第十頁），此次於釋放後五年內之九十三年三月十日回
    溯四日某時起再犯施用毒品罪，即應依刑事訴訟程序依法追訴、審理。
三、按安非他命係毒品危害防制條例第二條第二項第二款所明定之第二級毒品。核被
    告所為，係違反同條例第十條第二項之施用第二級毒品罪。被告持有安非他命後
    進而施用，其持有之低度行為，為施用之高度行為所吸收，不另論罪。原審法院
    因認被告犯行事證明確，適用毒品危害防制條例第十條第二項之規定，並審酌被
    告不知端正行為避免犯罪，甫於九十三年一月十六日釋放後，未及二月，即再施
    用毒品，足見被告輕忽法律，尚無悛悔之心，且於本院審理時否認犯行，態度不
    能認為良好等一切情狀，量處如處有期徒刑捌月。認事用法並無不當、量刑亦甚
    妥適，被告否認犯行，指摘原判決不當提起上訴，核無理由，應予駁回。
據上論結，應依刑事訴訟法第三百六十八條，判決如主文。
本案經檢察官羅清溪到庭執行職務。
中    華    民    國  九十四      年      一      月      十八      日
                                  臺灣高等法院臺南分院刑事第三庭
                                      審判長法官  陳    義    仲
                                            法官  陳    顯    榮
                                            法官  宋    明    蒼
右正本證明與原本無異。
不得上訴。
                                      法院書記官  尤    乃    玉
中    華    民    國      九十四      年      一      月      十九      日
附錄法條：
毒品危害防制條例第十條第二項：
施用第二級毒品者，處三年以下有期徒刑。
